【裁判字號】    96,家抗,1
【裁判日期】    970318
【裁判案由】    變更子女姓氏
【裁判全文】
福建高等法院金門分院民事裁定           96年度家抗字第1號
抗  告  人
即  聲請人  甲○○
上列抗告人因聲請變更子女姓氏事件，對於中華民國96年7月30
日福建連江地方法院96年度家聲字第1號裁定不服，提起抗告，
本院裁定如下：
    主  文
抗告駁回。
抗告程序費用由抗告人負擔。
    理  由
一、按「有下列各款情形之一，且有事實足認子女之姓氏對其有
    不利之影響時，父母之一方或子女得請求法院宣告變更子女
    之姓氏為父姓或母姓：一、父母離婚者。二、父母之一方或
    雙方死亡者。三、父母之一方或雙方生死不明滿三年者。四
    、父母之一方曾有或現有未盡扶養義務滿二年者」，96年5
    月22日修正公布之民法第1059條第5項定有明文。故聲請變
    更子女姓氏，除符合該條項各款規定之情事外，尚須有事實
    足認該子女之姓氏對其有不利之影響，始足當之。且依該條
    之文義以觀，係以將子女之姓氏變更為母姓或父姓之情況始
    有適用，倘係聲請變更從祖父姓，甚或其他之姓，自無該條
    之適用，亦經內政部96年5月30日台內戶字第0960086701號
    函示綦詳，合先敘明。
二、本件抗告人主張略以：曹立穎、曹繼祖及曹繼宗為抗告人與
    曹金存所生之子女，曹金存之本姓原為陳姓，係因其祖父當
    初入贅曹家而改姓，民國45年連江地區建制戶籍時，原始資
    料即登載為曹，致後代子孫皆姓曹。然因曹立穎、曹繼祖及
    曹繼宗之身體多有不適及處理事務不順遂，透過宗教信仰始
    明瞭係因其等未認祖歸宗、回復本姓所致，為此爰依民法第
    1059條第5項第2款之規定，請求回復子女之姓氏等語。
三、經查，抗告人之配偶曹金存於90年2月18日死亡，有其戶籍
    謄本一紙在卷可稽，是抗告人之聲請固與民法第1059條第5
    項第2款之情形相符，惟抗告人係聲請回復曹立穎、曹繼祖
    及曹繼宗其等父親曹金存之本姓（陳），並非聲請變更為母
    姓，自與上揭法律所定之情形不同。且抗告人所持上述變更
    子女姓氏之理由，僅係其個人主觀上透過宗教信仰所得之認
    知，並非該姓氏對其子女有何事實上或法律上不利之影響，
    曹立穎於原審調查時稱：伊覺得沒有影響；曹繼祖、曹繼宗
    亦稱：因為祖先希望要改，所以願意配合等語（見原審卷22
    頁），亦足見抗告人所主張之理由，尚難認對其子女有何不
    利之影響，核與上揭法律所定之要件不符。從而，原審以抗
    告人所為聲請，不符民法第1059條第5項之規定，而為其不
    利之裁定，經核尚無不合，抗告人猶執陳詞，提起抗告，自
    無理由，應予駁回。
四、據上論結，本件抗告為無理由，爰依民事訴訟法第495條之1
    、第449條第1項、第78條，裁定如主文。
中    華    民    國    97    年    3     月    18    日
                  民事庭審判長法官  林勤純
                              法官  蔡新毅
                              法官  朱光仁
上開正本係照原本作成。
本裁定除以適用法規顯有錯誤為理由，並經本院許可外，不得再
抗告。如提起再抗告，應於收受本裁定後10日內委任律師為訴訟
代理人向本院提出再抗告狀。並繳納再抗告費新台幣1,000元。
中    華    民    國    97    年    3    月    20    日
                              書記官 黃月瞳


司法院資訊處製作；財團法人民間司法改革基金會備份。
